臺灣屏東地方法院刑事判決　　　　　　　95年度訴字第1172號
公　訴　人　臺灣屏東地方法院檢察署檢察官
被　　　告　甲○○
上列被告因違反毒品危害防制條例案件，經檢察官提起公訴（95
年度毒偵字第2037號），嗣被告於本院準備程序進行中先就被訴
事實為有罪之陳述，本院告知被告簡式審判程序之旨，並聽取當
事人之意見後，裁定改由受命法官獨任依簡式審判程序審理，判
決如下：
    主  文
甲○○施用第一級毒品，累犯，處有期徒刑壹年壹月；又施用第
一級毒品，累犯，處有期徒刑壹年貳月。應執行有期徒刑貳年。
    事  實
一、甲○○前因施用毒品案件，經本院以90年度毒聲字第237 號
    裁定送觀察、勒戒，認無繼續施用毒品傾向，於民國90年3
    月14日釋放出所，並由臺灣屏東地方法院檢察署檢察官以90
    年度毒偵字第58號為不起訴處分確定；其另因偽造文書案件
    ，經本院以92年度訴字第292 號判決判處有期徒刑1 年確定
    ，於93年11月18日縮刑期滿執行完畢，復因施用毒品案件，
    經本院以93年度訴字第527 號判決判處應執行有期徒刑10月
    確定，甫於95年3 月15日縮刑期滿執行完畢；又因施用毒品
    案件，經本院於95年12月4 日以95年度訴字第657 號判決判
    處應執行有期徒刑1 年6 月確定，現在監執行中（此部分未
    構成累犯）。詎其仍不知悔改、戒除毒品，明知海洛因經公
    告列為毒品危害防制條例第2 條第2 項第1 款之第一級毒品
    ，不得非法持有、施用，竟基於施用第一級毒品海洛因之犯
    意，於95年9 月15日上午10時許，在其位於屏東縣萬巒鄉○
    ○村○○路15號之住處房間內，以將海洛因置入注射針筒內
    摻水稀釋後，注射靜脈血管之方式施用第一級海洛因1 次，
    嗣於95年9 月16日上午8 時50分許，在屏東縣內埔鄉○○路
    上為警查獲，經其同意採集其尿液送驗，結果呈嗎啡陽性反
    應，而查知上情；其另於95年10月30日上午9 時許，在同址
    ，以同一方式施用第一級毒品海洛因1 次，嗣於95年10月30
    日中午12時50分許，在屏東縣內埔鄉○○村○○路口為警查
    獲，經其同意採集其尿液送驗，呈嗎啡陽性反應，而查悉上
    情。
二、案經屏東縣警察局內埔分局先後報告臺灣屏東地方法院檢察
    署檢察官後偵查起訴。
    理  由
一、本件被告甲○○所犯係死刑、無期徒刑、最輕本刑為3 年以
    上有期徒刑以外之罪，其於本院準備程序中就被訴事實為有
    罪之陳述，經本院合議庭裁定由受命法官獨任依簡式審判程
    序，先予敘明。
二、上揭事實，業據被告坦承不諱，其2 次為警查獲經採尿送鑑
    定結果，均呈嗎啡陽性反應，有臺灣檢驗科技股份有限公司
    95年9 月28日KＺ000000000000號及95年11月16日KH2006B000
    0000號濫用藥物尿液檢驗報告各1 份在卷足憑（分見內警刑
    字第09500 號卷第4 頁、內警刑字第0950010779號卷第9 頁
    ），被告自白顯與事實相符。
三、按92年7 月9 日新修正之毒品危害防制條例刪除2 犯及3 犯
    之規定，一改修法前繁雜之處遇程序，僅將施用毒品者簡化
    區分為初犯、再犯，並認施用毒品者係屬病患性犯人，以觀
    察、勒戒戒除其身癮，並以強制戒治去除其心癮。經觀察、
    勒戒或強制戒治執行完畢釋放後，若係5 年後再犯該條例第
    10 條 施用毒品罪者，與同條例第20條第1 項、第2 項關於
    「初犯」之處理方式相同，檢察官應先聲請法院裁定令被告
    入勒戒處所觀察、勒戒，並視有無繼續施用毒品傾向，決定
    應予釋放、為不起訴之處分，或應聲請法院裁定令入勒戒處
    所強制戒治；若係5 年內「再犯」同條例第10條施用毒品罪
    者，依同條例第23條第2 項規定，檢察官則應依法追訴。觀
    諸該條例第20條第3 項之修正理由：「觀察、勒戒或強制戒
    治5 年後再犯者，顯見前所實施之觀察、勒戒或強制戒治已
    足以遮斷其施用毒品之癮，為期自新及協助其戒除毒癮，對
    此5年 後再犯者，爰明定仍適用初犯之規定，先經觀察、勒
    戒、強制戒治之程序。」及同條例第23條第2 項之修正理由
    ：「為配合簡化施用毒品犯之刑事處遇程序，並鑑於經觀察
    、勒戒或強制戒治執行完畢釋放後5 年內再犯者，其再犯率
    甚高，原據以實施之觀察、勒戒及強制戒治既已無法收其實
    效，自應施以刑事處遇。」顯然如施用毒品者係前經觀察、
    勒戒或強制戒治等治療程序執行完畢5 年後，始再施用毒品
    之「初犯」，因前所執行之觀察、勒戒或強制戒治已足收戒
    除毒癮之效，自應重新執行觀察、勒戒或強制戒治等治療程
    序，並於治療程序執行完畢後，由檢察官為不起訴處分，毋
    庸對之追訴處罰；反之，在「再犯」之情形，因其先前所為
    治療程序顯未能收戒斷毒癮之效，且考量施用毒品者之再犯
    率偏高，乃簡化其刑事處遇程序，而逕予追訴處罰，不再施
    以治療程序。參酌上開立法理由，修正毒品危害防制條例就
    施用毒品者，祇於「初犯」及「5 年後再犯」2 種情形，有
    其追訴條件之限制，即須於初犯經觀察、勒戒或強制戒治釋
    放後，5 年內均無施用毒品之行為，始能認其前所實施之觀
    察、勒戒或強制戒治已足遮斷毒癮，而得於5 年後再犯時，
    再予適用初犯之規定，重行觀察、勒戒等程序。倘5 年內已
    經再犯，被依法追訴處罰，縱其第3 次（或第3 次以上）施
    用毒品之時間在初犯釋放5 年以後，即與「5 年後再犯」之
    情形有別，且因已於「5 年內再犯」，顯見其再犯率甚高，
    原實施觀察、勒戒或強制戒治，已無法收其實效，而無五年
    戒斷期之存在，自無再經觀察、勒戒及強制戒治之必要，應
    由檢察官逕行起訴，始符新法修正之本旨（最高法院95年度
    台非字第59號判決參照）。查被告前因施用毒品案件，經本
    院以90年度毒聲字第237 號裁定送觀察、勒戒，因認無繼續
    施用毒品傾向，於民國90年3 月14日釋放出所，並經臺灣屏
    東地方法院檢察署檢察官以90年度毒偵字第58號為不起訴處
    分確定，復因施用毒品案件，經本院以93年度訴字第527 號
    判決判處應執行有期徒刑10月確定，以95年度訴字第657 號
    判決判處應執行有期徒刑1 年6 月確定之事實，有臺灣屏東
    地方法院檢察署刑案資料查註紀錄表及臺灣高等法院被告全
    國前案紀錄表各1 份在卷可按，則被告於前案經觀察、勒戒
    執行完畢釋放後，於5 年內已經再犯施用毒品案件，並經依
    法追訴處罰，雖本案施用毒品之時間係在前開觀察、勒戒釋
    放5年 後，惟被告既已先於「5 年內再犯」，顯見其再犯率
    甚高，原實施觀察、勒戒已無法收其實效，而無5 年戒斷期
    之存在，參諸前揭判決意旨，自無再經觀察、勒戒及強制戒
    治之必要，而應由檢察官逕行起訴，並由本院依法論罪科刑
    。是本件被告犯行明確，應予依法論科。
四、查海洛因係屬毒品危害防制條例第2 條第2 項第1 款所規定
    之第一級毒品，是核被告所為，係犯毒品危害防制條例第10
    條第1 項之施用第一級毒品罪。被告持有毒品復進而施用，
    其持有毒品之低度行為，均為施用毒品之高度行為所吸收，
    均不另論罪。其所犯上開2 次施用海洛因犯行，相隔已有數
    日，顯係基於不同犯意所為，自應予分論併罰。又被告前有
    如事實欄所示之科刑及執行情形，有臺灣屏東地方法院檢察
    署刑案資料查註紀錄表、臺灣高等法院被告前案紀錄表各1
    份附卷足憑，其於刑之執行完畢後5 年內，再犯本件有期徒
    刑之罪，均為累犯，應依刑法第47條第1 項加重其刑。爰審
    酌被告多次施用毒品，足以戕害其身心，滋生其他犯罪，前
    已有多次施用毒品前科，經論罪科刑並入監執行後，仍未戒
    絕毒品，自制力甚差，惟犯後坦承犯行，且施用毒品行為於
    本質上係屬自我戕害行為，反社會性之程度應屬較低等一切
    情狀，各量處如主文所示之刑，並定其應執行刑。
據上論斷，應依刑事訴訟法第273 條之1 第1 項、第299 條第1
項前段，毒品危害防制條例第10條第1 項，刑法第11條前段、第
47條第1 項、第51條第5 款，判決如主文。
本案經檢察官陳川傑到庭執行職務。
中　　華　　民　　國　　96　　年　　1 　　月　　31　　日
                  刑事第五庭    法  官  陳秀慧
以上正本證明與原本無異。
如不服本判決應於收受本判決送達後十日內向本院提出上訴書狀，
其未敘述上訴理由者，並得於提起上訴後十日內向本院補提理由
書狀（均須按他造當事人之人數附繕本）「切勿逕送上級法院」
中　　華　　民　　國　　96　　年　　1 　　月　　31　　日
                                書記官  溫訓暖
附錄本判決論罪科刑法條：
毒品危害防制條例第10條第1項
施用第一級毒品者，處6 月以上5 年以下有期徒刑。
